臺灣高等法院臺中分院民事判決
111年度上易字第263號
上  訴  人  黃曉萍  
訴訟代理人  謝勝隆律師(法扶律師)
被  上訴人  吳宜蓁  
兼  上一人
訴訟代理人  林宗祺  
上列當事人間損害賠償事件，上訴人對於民國111年3月23日臺灣
彰化地方法院110年度訴字第930號第一審判決提起上訴，本院於
111年9月14日言詞辯論終結，判決如下：
    主  文
上訴駁回。
第二審訴訟費用由上訴人負擔。
    事實及理由
一、被上訴人主張：上訴人於民國109年6月28日上午，在其彰化
    縣○○鄉○○村○○路○○段000巷0號住家後方燃燒廢棄物，以水源
    滅火澆息後，本應留在現場確認無復燃可能，始得離去，竟
    疏於注意上情，導致前揭廢棄物復燃，先延燒附近樹木，再
    延燒至伊母子2人居住之同段851巷5號鐵皮住宅（下稱系爭
    房屋），造成系爭房屋主要構成部分喪失效用而燒燬，屋內
    動產及甲○○所有之車牌號碼0000-00號自用小客車（下稱系
    爭汽車）受損，乙○○並因而受有左足、左手臂、頭皮及背部
    燙傷2度2％之傷害，甲○○則受有頸部、左上臂及右前臂燙傷2
    度3％之傷害，且於逃離火場時跌倒，另受有左側髕骨閉鎖性
    骨折、右足挫傷之傷害。為此依侵權行為之法律關係，求為
    命上訴人給付乙○○新臺幣（下同）64萬6505元（醫療費用15
    00元、不能工作之損失9萬2000元、屋內財物受損50萬元、
    慰撫金5萬元，合計64萬3500元，被上訴人誤算為64萬3505
    元），給付甲○○162萬8570元（醫療費用1570元、不能工作
    之損失7萬7000元、屋內財物及系爭汽車受損150萬元、慰撫
    金5萬元）及其法定遲延利息之判決。
二、上訴人則以：伊承認有於前揭時地因失火行為造成系爭房屋
    被燒燬及被上訴人2人受傷，對於原判決命伊給付乙○○醫療
    費用1320元、甲○○醫療費用1230元，及其2人不能工作之損
    失各8727元，均不爭執。但關於慰撫金部分，原判決命伊給
    付被上訴人2人各5萬元，顯然過高，應以每人3萬元為適當
    。被上訴人並未證明其等確實有屋內財物損失，且系爭汽車
    雖遭毀損，然因已使用16年，殘值趨近於零，此部分不應計
    入損害賠償範圍云云，資為抗辯。
三、原審為被上訴人一部勝訴一部敗訴之判決，即判命上訴人給
    付乙○○、甲○○各13萬47元、14萬9957元，而駁回被上訴人其
    餘請求。上訴人不服，提起一部上訴。並上訴聲明：㈠原判
    決命上訴人給付乙○○逾4萬47元本息及給付甲○○逾3萬9957元
    本息部分，均廢棄。㈡上開廢棄部分，被上訴人於第一審之
    訴駁回。被上訴人則答辯聲明：上訴駁回（上訴人其餘未上
    訴部分及被上訴人於原審敗訴部分，均非本院審理範圍，下
    不贅述）。
四、得心證之理由
  ㈠被上訴人主張：上訴人於上開時間在其住家後方燃燒廢棄物
    ，以水源滅火澆息後，本應留在現場確認無復燃可能，始得
    離去，竟疏於注意上情，導致前揭廢棄物復燃，先延燒附近
    樹木，再延燒至伊母子2人居住之系爭房屋，造成系爭房屋
    主要構成部分喪失效用而燒燬，甲○○所有之系爭汽車受損，
    乙○○並因而受有左足、左手臂、頭皮及背部燙傷2度2％之傷
    害，甲○○則受有頸部、左上臂及右前臂燙傷2度3％之傷害，
    且於逃離火場時跌倒，另受有左側髕骨閉鎖性骨折、右足挫
    傷之傷害等事實，業據提出診斷證明書、門診收據為證，且
    為上訴人所不爭執。又上訴人因前揭行為犯過失傷害罪，經
    原審法院109年度簡字第1817號刑事簡易判決拘役50日確定
    一節，有該刑事簡易判決可稽，復經本院調取前開刑事卷宗
    核閱無誤，堪信為真實。
  ㈡按因故意或過失不法侵害他人之權利者，負損害賠償責任；
    不法侵害他人之身體者，被害人雖非財產上之損害，亦得請
    求賠償相當之金額；不法毀損他人之物者，被害人得請求賠
    償其物因毀損所減少之價額，民法第184條第1項前段、第19
    5條第1項前段、第196條分別定有明文。本件上訴人因前揭
    過失行為不法侵害被上訴人之身體及財產，應負侵權行為損
    害賠償責任，則被上訴人請求上訴人賠償其等財產及非財產
    上損害，即屬有據。茲就上訴人提起上訴爭執之項目及金額
    分別說明如下：
 1、關於屋內財物受損部分
　　按當事人已證明受有損害而不能證明其數額或證明顯有重大
    困難者，法院應審酌一切情況，依所得心證定其數額，民事
    訴訟法第222條第2項定有明文，故當事人已證明受有損害而
    不能證明損害之數額時，法院應斟酌損害之原因及其他一切
    情事，依自由心證定其數額，不得以其數額未能證明，即駁
    回其請求。經查，被上訴人主張因上訴人之失火行為致系爭
    房屋屋內財物受損一節，有刑案卷內之現場照片可憑（臺灣
    彰化地方法院檢察署109年度偵字第10549號卷109-119頁）
    ，該等現場照片顯示系爭房屋有客廳、廚房、浴廁、2間臥
    室，共5間隔間，屋內電冰箱、電視、鐵製衣櫃、金屬門框
    被燒燬，乙○○、甲○○臥室內之床鋪、衣物及客廳、廚房、浴
    廁內之物品幾乎全數被燒燬，僅餘鐵皮屋頂及牆面之結構。
    併參以系爭房屋為被上訴人2人日常居住之處所，被上訴人
    主張受有屋內財物損失之情，應足認定，惟火災事故往往令
    現場物品付之一炬，自難苛令被上訴人於災後提出完整之損
    害證明。本件既有當事人已證明受有損害而不能證明其數額
    或證明顯有重大困難之情事，參諸前揭說明，應由法院審酌
    一切情況，依所得心證定其數額。原審考量被上訴人2人在
    系爭房屋居住之生活環境通常應有之電器產品及馬達、家具
    及燈具、消耗性物品、衣物及日常用品雜物，暨該等物品之
    折舊情形，命上訴人賠償被上訴人2人各7萬元，應屬合理。
 2、關於系爭汽車受損部分
　　按被害人請求賠償物被毀損所減少之價額，得以修復費用為
    估定之標準，如修理材料係以新品換舊品，則應折舊計算。
    查系爭汽車係於92年9月出廠（原審卷37頁），修復費用共
    計25萬8660元，含零件費用20萬2760元、工資5萬5900元，
    有車輛委修單可參（本院卷197-203頁）。關於更新零件部
    分之請求，應以扣除按汽車使用年限計算折舊後之費用為限
    。參酌營利事業所得稅查核準則第95條第6款規定，固定資
    產提列折舊採用定率遞減法者，以1年為計算單位，其使用
    期間未滿1年者，按實際使用之月數相當於全年之比例計算
    之，不滿1月者，以月計。系爭汽車於109年6月28日因上訴
    人之過失行為受損，故自出廠至肇事時之使用年數已逾5年
    ，依行政院公佈之固定資產耐用年數表及固定資產折舊率表
    ，自用小客車之耐用年數為5年，系爭車輛已逾自用小客車
    耐用年數，參酌固定資產折舊率表附註(四)所載：「採用定
    率遞減法者，其最後一年之折舊額，加歷年折舊累計額，其
    總和不得超過該資產成本原額之十分之九」，應以成本十分
    之一為計算依據，系爭汽車之修復費用零件部分為2萬276元
    （202760×10％＝20276），加上工資5萬5900元，共計7萬6176
    元(20276+55900=76176)，故修理費用應以7萬6176元為必要
    。原判決在此數額內命上訴人賠償甲○○2萬元，核無不當。
 3、關於非財產上損害　　　　　　
　　按被害人受有非財產上損害，請求加害人賠償相當金額之慰
    撫金時，核給之標準固與財產上損害之計算不同，然非不可
    斟酌雙方身分資力與加害程度，及其他各種情形核定相當之
    數額。本院審酌上訴人因過失造成被上訴人受損害之情節，
    被上訴人所受精神上痛苦之程度，併參以上訴人為國中畢業
    ；乙○○為高中肄業、甲○○為國小畢業（原審卷87頁），暨兩
    造之財產所得狀況（詳原審卷71-75頁稅務電子閘門財產所
    得調件明細表）等一切情狀，認被上訴人請求上訴人賠償非
    財產上損害，以各5萬元為適當。
  ㈢綜據前述，乙○○所得請求上訴人賠償之金額合計13萬47元（
    醫療費用1320元+不能工作之損失8727元+屋內財物受損7萬
    元+慰撫金5萬元＝13萬47元），甲○○所得請求上訴人賠償之
    金額則共14萬9957元（醫療費用1230元+不能工作之損失872
    7元+屋內財物受損7萬元+系爭汽車受損2萬元+慰撫金5萬元＝
    14萬9957元）。
五、綜上所述，被上訴人依侵權行為之法律關係，請求上訴人給
    付乙○○13萬47元，給付甲○○14萬9957元，及均自起訴狀繕本
    送達翌日即110年10月6日（原審卷49頁）起至清償日止按年
    息5％計算之利息，為有理由，應予准許。從而，原審就乙○○
    請求逾4萬47元本息、甲○○請求逾3萬9957元本息而應准許部
    分，為上訴人敗訴之判決，並無不合。上訴論旨指摘原判決
    此部分不當，求予廢棄改判，為無理由，應駁回其上訴。
六、本件事證已臻明確，兩造其餘攻擊防禦方法及所用之證據，
    經本院斟酌後，認為均不足以影響判決之結果，爰不一一論
    述，附此敘明。
七、據上論結，本件上訴為無理由，爰判決如主文。
中　　華　　民　　國　　111 　年　　10　　月　　5 　　日
                民事第八庭  審判長法　官  杭起鶴 
　　　　　　　　　　　      　　　法　官  蔡建興 
　　　　　　　　　　　      　　　法　官  羅智文
正本係照原本作成。
不得上訴。
                                  書記官  林賢慧
　　　　　　　　　　　　　　　　　　 　　
中　　華　　民　　國　　111 　年　　10　　月　　5 　　日